【裁判字號】    92,交易,424
【裁判日期】    921008
【裁判案由】    過失傷害
【裁判全文】
臺灣臺北地方法院刑事判決                        九十二年度交易字第四二四號
    公  訴  人  臺灣臺北地方法院檢察署檢察官
    被      告  甲○○
右列被告因業務過失傷害案件，經檢察官聲請以簡易判決處刑（九十二年度調偵字第
七一號），經本院新店簡易庭受理後（受理案號為九十二年度店交簡字第三三七號）
，認不宜以簡易判決處刑，移送前來，本院適用通常程序判決如左：
    主  文
甲○○從事業務之人，因業務上之過失傷害人，處有期徒刑參月，如易科罰金，以參
佰元折算壹日。
    事  實
一、甲○○以賣菜為業，其平日工作內容係駕駛車號ＤＴ－六八四二號自用小貨車載
    運蔬菜至市場販賣，故駕車運送蔬菜乃甲○○基於其從事菜販業務之社會地位所
    繼續反覆執行，為順利完成其蔬菜販賣之主要業務所附隨之輔助事務，其駕車載
    運蔬菜在道路上行駛，乃屬基於其社會生活上之地位而反覆執行之事務，為從事
    駕駛業務之人。民國九十一年四月十三日上午九時十五分許，甲○○駕駛車號Ｄ
    Ｔ—六八四二號自小貨車載運蔬菜，沿台北縣新店市○○路北往南行駛（起訴書
    誤載為東往西行駛，應予更正），行經新店市○○路與建國路交岔路口時，欲左
    轉建國路續往東行，原應注意汽車行駛至交岔路口，轉彎車應讓直行車先行，而
    依當時天候晴、日間有自然光線、路面乾燥、無缺陷、無障礙物、視距良好，並
    無不能注意之情事，詎甲○○疏未注意禮讓對向由丙○○所騎乘之車號ＤＱＭ—
    三九一號輕型直行機車先行即貿然左轉，致丙○○閃煞不及，所騎乘之機車車頭
    撞及甲○○所駕自小貨車右側車身，丙○○因而倒地受有左側橈骨骨幹骨折之傷
    害。甲○○於肇事後旋送丙○○就醫，並在肇事後未被有偵查犯罪職權之機關或
    公務員發覺前，主動偕同丙○○至台北縣政府警察局新店分局江陵派出所坦承肇
    事接受裁判。
二、案經丙○○訴請台北縣政府警察局新店分局報告臺灣臺北地方法院檢察署檢察官
    偵查聲請簡易判決處刑，嗣由本院改依通常程序審理。
    理  由
一、訊據被告甲○○固不否認於右揭時、地駕車與告訴人丙○○騎乘之機車發生車禍
    ，致丙○○受有傷害等事實，惟矢口否認伊有過失，辯稱：伊事發前在新店市○
    ○路、建國路口停等紅燈，俟綠燈後起步左轉，斯時對向並無其他車輛停等紅燈
    ，所有來車均在很遠處；告訴人之車速很快，且其在路口時為了超越前方的三台
    機車，乃向右偏駛，在建國路口之斑馬線上撞及伊車右後車尾云云。惟查：
  (一)右揭犯罪事實，業據告訴人迭於警訊、偵查及本院調查時指述歷歷，並有道路交
    通事故調查報告表、道路交通事故補充資料表、台北縣政府警察局新店分局交通
    事故分析研判表、現場照片等件在卷可稽。告訴人因本件事故受有如事實欄所載
    之傷害，亦有財團法人天主教耕莘醫院出具之診斷證明書附卷可資參照。
  (二)對於告訴人在事發前是否在肇事路口前停等紅燈一節，被告與告訴人所述並不相
    同。告訴人始終堅稱事發前其在民族路、建國路口停等紅燈，俟綠燈後跟隨前車
    起步續向北直行進入路口；被告則稱事發前伊之對向車道（即告訴人之行向）並
    無他車停等紅燈，伊車在綠燈起步左轉時，對向所有來車均在很遠處，係告訴人
    車速過快方在路口內肇事云云。惟以：
    1.本件事發時間為上午九時十五分，尚屬交通尖峰時段，往來車輛應甚多，被告
      稱事發前伊車在路口處停等紅燈，對向應亦有其他車輛停等紅燈方屬合理，被
      告辯稱伊停等紅燈時對向（即沿民族路南往北）車道全無他車停等紅燈，伊起
      步左轉時對向所有來車均在很遠處云云，顯與日常生活經驗相悖，誠難遽信。
    2.被告另稱伊起步左轉時告訴人之機車尚在三、四十公尺以外，然伊於偵查中亦
      表明本件事故在伊起步左轉後行駛六、七公尺即發生（偵卷第三十六頁背面訊
      問筆錄參照），設若告訴人於事發前確實未曾停等紅燈，而係自民族路南往北
      一路直行駛進路口，則自被告起步左轉至兩車發生碰撞，被告之車行駛距離約
      有六、七公尺，告訴人之機車行駛距離則有三、四十公尺，可推算告訴人之車
      速約為被告之六倍。被告於警詢時表明事發前伊車車速約為時速十公里（偵卷
      第四頁背面訊問筆錄參照），則告訴人之車速應達時速六十公里。告訴人以如
      此高速騎乘機車而與被告之車發生碰撞，兩車受損狀況均應相當嚴重，然觀諸
      卷內車損照片（偵卷第十一頁參照），告訴人之機車僅有前車頭之面板凹陷破
      裂，顯然並非高速、猛力撞擊所致，由是益證被告前揭辯詞均為虛妄，委無可
      取。
  (三)被告另辯稱本件事故碰撞地點並非在民族路、建國路之交岔路口內，而係在建國
    路口之斑馬線云云。惟以：
    1.告訴人一再表示事發前其跟隨前車，一路直行進入路口，若無特殊狀況，告訴
      人應無向右偏駛，駛至建國路口斑馬線上之必要。被告辯稱當日告訴人係為超
      車之故方向右偏駛，為告訴人所否認，且無其他事證顯示被告所述為真，要難
      遽信。
    2.再者，被告於偵查中初訊時即明確表示：當日伊綠燈起步行駛六、七公尺即發
      生車禍，當時伊車左轉，告訴人之機車係直行等語（偵卷第三十六頁背面訊問
      筆錄參照），再觀諸卷附之現場圖（偵卷第六頁參照），自民族路北往南車道
      起步左轉行駛六、七公尺，該車之位置應在交岔路口中央處，此核與告訴人一
      再指稱當日兩車碰撞地點係在交岔路口內，過了建國路中線一節相符。由是可
      知，被告嗣後更異說法，辯稱當日兩車碰撞地點係在建國路口之斑馬線上云云
      ，非屬事實，自不足採。
  (四)被告雖提出車損照片二幀（調偵字卷第七頁參照），欲證明當日伊車受損部位在
    右後車尾，然告訴人否認該照片為事發當日拍攝，且當日被告之車損狀況亦非如
    照片所示；證人即處理本件事故之新店分局江陵派出所警員乙○○亦證稱：其於
    事發後未曾檢查過被告之車輛（本院九十二年八月十二日審判筆錄第十頁參照）
    ，是以該等照片所示是否即為當日之車損狀況，非無疑問。然參諸被告於偵查中
    初訊時已明確表示：當日伊車右邊中間部位與告訴人之機車車頭發生碰撞（偵卷
    第三十六頁訊問筆錄參照），核與告訴人所陳述被告之車車損部位相符；又被告
    於本院審理時自承告訴人之機車係前輪上方之車蓋損壞，該機車輪胎之高度不超
    過三十公分，而伊所指右後輪上方車損，高度距地面約有七十公分以上，該機車
    與伊車受損部位之高度亦不吻合，從而可證被告嗣後改稱伊車當日受損部位在
    右後車尾一節，並不實在，洵難採信。
  (五)綜上，被告所辯各節均難認屬實，均不足採。
二、按汽車行駛至交岔路口，轉彎車應讓直行車先行，道路交通安全規則第一百零二
    條第一項第六款著有明文，被告為已考領駕照之駕駛人，對此自難諉稱不知。而
    依道路交通事故調查報告表所載，事發當時天候晴、日間有自然光線、路面無缺
    陷、無障礙物、視距良好，並無使被告不能注意之情事，詎伊竟疏未注意禮讓對
    向駛來之直行機車先行通過即貿然左轉終至肇事，伊對本件事故之發生為有過失
    ，至臻明確。被告之過失行為與告訴人因本件事故所受傷害間，具相當因果關係
    。綜上，本件事證明確，被告過失犯行堪以認定，應依法論科。
三、被告以賣菜為業，駕駛為其附隨業務，業據其自承在卷，其因駕駛過失致告訴人
    成傷，核其所為，係犯刑法第二百八十四條第二項前段之業務過失傷害罪（檢察
    官起訴時認被告係犯刑法第二百八十四條第一項前段之過失傷害罪，業經到庭實
    行公訴之檢察官於本院審理時變更起訴法條為刑法第二百八十四條第二項前段）
    。又被告及告訴人均一致陳述：事發後被告旋即送告訴人就醫，並於就醫後雙方
    一起至警局報案；另觀諸被告及告訴人在警局所製作之訊問筆錄，製作日期相同
    ，均為事發當日，且被告製作筆錄之時間猶早於告訴人，由是可知證人乙○○證
    稱：本件事故發生當時無人報警處理，係告訴人事後主動至警局報案，其再根據
    告訴人之陳述通知被告到警局說明等語（本院九十二年八月十二日審判筆錄參照
    ），容有誤認。被告既於肇事後未被有偵查犯罪職權之機關或公務員發覺前，主
    動偕同告訴人至台北縣政府警察局新店分局江陵派出所坦承肇事，為對於未經發
    覺之罪自首而接受裁判，應依刑法第六十二條前段規定減輕其刑。爰審酌被告之
    過失情節難謂輕微，告訴人所受傷勢嚴重、被告於肇事後僅賠償告訴人部分醫藥
    費，迄未就賠償問題與告訴人達成和解，且其於犯後矢口否認犯行，難認已知悔
    悟等各項情狀，量處如主文所示之刑，並諭知易科罰金之折算標準，以資懲儆。
據上論斷，依刑事訴訟法第四百五十二條、第二百九十九條第一項前段，刑法第二百
八十四條第二項前段、第六十二條前段、第四十一條第一項前段，罰金罰鍰提高標準
條例第一條前段、第二條，判決如主文。
本案經檢察官黃東焄到庭執行職務
中      華      民      國      九十二      年     十     月     八     日
                                      臺灣臺北地方法院交通法庭
                                          審判長法  官  陳博文
                                                法  官  洪文慧
                                                法  官  陳婷玉
右正本證明與原本無異。
如不服本判決，應於判決送達後十日內，向本院提出上訴狀。
                                                書記官  陳弘文
中      華      民      國      九十二      年     十     月     八     日
附錄本案所犯法條全文：
中華民國刑法第二百八十四條
 (過失傷害罪)
因過失傷害人者，處六月以下有期徒刑、拘役或五百元以下罰金，致重傷者，處一年
以下有期徒刑、拘役或五百元以下罰金。
從事業務之人，因業務上之過失傷害人者，處一年以下有期徒刑、拘役或一千元以下
罰金，致重傷者，處三年以下有期徒刑、拘役或二千元以下罰金。


司法院資訊處製作；財團法人民間司法改革基金會備份。
